臺灣板橋地方法院刑事判決　　　　　　　　　　　　九十三年度簡上字第三七二號
　　上　訴　人　丁○○
　　即　被　告
　　選任辯護人　辛武律師
右列上訴人因毀損案件，不服中華民國九十三年六月十五日本院九十三年度簡字第一
六０六號第一審判決（聲請案號：九十三年度偵字第四一一號）提起上訴，本院管轄
之第二審合議庭判決如左：
    主      文
上訴駁回。
    事實及理由
一、本案經本院審理結果，認第一審以被告丁○○所為係犯刑法第三百五十四條之毀
    損罪，判處拘役五十日，如易科罰金，以銀元三百元折算一日，其認事用法均無
    違誤，量刑亦屬適當，應予維持，並引用第一審判決書所載之事實、證據及理由
    （如附件）。
二、上訴人即被告丁○○上訴意旨略以：
（一）本件位於臺北縣林口鄉太平村汕頭八之六號之檳榔攤是被告所有。告訴人乙○○雖提出土地租用同意書一件，原審並據以認定檳榔攤坐落之土地係出租人李
      承河於民國九十二年四月十六日租與告訴人使用，惟本案爭執重點係在檳榔攤
      之權利歸屬，而非土地，況告訴人所提之租用同意書載明租用地係臺北縣林口
      鄉太平村八之五號鐵皮屋旁之畸零地，其與檳榔攤所在之八之六號是否為同一
      址，已屬可疑，且土地租金均為被告所支付，依商業習慣，即便檳榔攤坐落之
      土地係告訴人出名承租，其使用權亦屬被告。此節有證人即被告之胞兄甲○○
      可資為證。
（二）契約之訂定不限於文字，口頭約定及習慣均可構成契約之內容。被告與告訴人
      間關於本件檳榔攤之頂讓，因告訴人未交付價金而所有權及使用權均未移轉，
      此由告訴人未執有買賣約定書可證，蓋當時簽訂買賣約定書，因告訴人未給付
      價金而交易尚未完成，被告始未交付買賣約定書給告訴人，並於簽約時一再強
      調，待給付新臺幣（下同）一萬元後，買賣約定始生效力。此節有證人即被告
      之配偶丙○○可資為證。
（三）被告因讀書有限，不知「點交」之意義。於九十三年一月十五日檢察官偵訊時
      稱：「（問：何時點交？）九十二年七月二十一日我親自點交給他，是去讓他
      賣，他都託詞不給我錢。」被告將檳榔攤頂讓他人，心中記掛攤內生財器具如
      冰箱、電視、存貨，因而在九十二年七月二十一日確有點數、結帳之行為，但
      此舉並非檢察官所詢之「點交」。
（四）本件被告主觀上認知檳榔攤為其所有，於飽受他人詐財欺辱之餘，將之損毀，
      應無刑法第三百五十四條毀損罪之適用。退萬步言，被告僅係思考不周，充其
      量應構成過失犯為已足等語，並聲請傳喚證人甲○○、丙○○到庭為證。
三、惟查：
（一）本件檳榔攤所坐落之土地係告訴人乙○○於九十二年四月十六日向李承河承租
      使用，此據告訴人陳稱明確，並有土地租用同意書一件可稽（附於九十二年度
      核退字第九三二八號卷第六頁），被告於警詢時亦供稱：（問：該檳榔攤位於
      林口鄉汕頭八之六號，此地有無承租？）有承租，但承租契約是由我姊夫（即
      告訴人）與地主簽訂（同上偵卷第二頁反面），原審據以認定該檳榔攤坐落之
      土地係出租人李承河於九十二年四月十六日租與告訴人使用，核屬有據。查本
      件主要爭點係在被告著手實施毀損行為時（即九十二年八月二十二日下午四時
      十分許），系爭檳榔攤之所有權歸屬，縱該檳榔攤曾經為被告所有，倘於上開
      時點之前，被告已將該檳榔攤之所有權移轉他人，且為被告自己所明知，即無
      礙刑法毀損罪責之成立。被告雖辯稱系爭檳榔攤所坐落土地之租金均由其所支
      付云云，並聲請傳喚證人即其胞兄甲○○到庭為證，惟依證人甲○○所證：（
      辯護人問：林口鄉太平村汕頭八之五號鐵皮屋旁之土地，何人有權利使用？）
      應該是被告，因為是他付錢；（辯護人問：被告每月付多少錢？）一個月付四
      千元，一次付三個月；（辯護人問：付給誰？）由告訴人轉交給地主，因為土
      地是告訴人代租的等語（見本院卷第五一、五二頁），至多僅能證明被告曾經
      有向告訴人交付土地租金之事實，然被告究係何時交付？前後交付租金之次數
      ？均未見證人明確證述，而依被告於檢察官偵訊時所稱，系爭檳榔攤係伊於九
      十二年三、四月間在桃園縣龜山鄉○○路一０九九之八號旁向不認識之人所購
      ，當時係與告訴人一起向賣主買斷，買下後移至臺北縣林口鄉太平村汕頭八號
      旁擺設等語（見九十三年度偵字第四一一號卷第五頁反面），足認被告早於九
      十二年三、四月間即已將檳榔攤置於上開土地，迄案發時相隔約四、五月之久
      ，當時是否仍由被告繼續支付土地租金，尚不能由證人甲○○之證述獲得任何
      釐清，洵難據以為有利被告之認定。
（二）依被告提出之買賣約定書一件（附於九十三年度偵字第四一一號卷第七頁）所
      載，被告與告訴人於九十二年七月二十一日因系爭檳榔攤之讓渡事宜簽訂書面
      契約，雙方經議價以四萬元成立買賣，告訴人應自九十二年十一月二十日起分
      四期按月給付價金，每月給付一萬元，並約定九十二年七月二十一日以前被告
      在外之帳款均與告訴人無關，而由被告自理等語。觀諸上開約定書之客觀文義
      ，顯見被告係從九十二年七月二十一日起結束系爭檳榔攤之營業，並讓渡給告
      訴人繼續營業，而雙方就價金支付係採分期付款之方式，且無出賣人仍保有檳
      榔攤之所有權，買受人僅得占有使用之記載。又被告於檢察官偵訊時供稱：（
      檢察官問：檳榔攤何時點交？）九十二年七月二十一日我親自點交給告訴人（
      同上偵卷第六頁），雖被告於本院審理時辯稱不知「點交」意義云云，然其於
      九十二年七月二十一日基於己意將系爭檳榔攤交付給告訴人之事實，已臻明確
      ；另證人即被告之配偶丙○○亦到庭證稱：被告有把檳榔攤的鑰匙交給告訴人
      （見本院卷第六二頁），足認系爭檳榔攤之所有權縱然曾經為被告所有，業因
      被告結束營業並讓渡給告訴人，經由雙方讓與合意及標的物之交付，已於九十
      二年七月二十一日由告訴人取得將該檳榔攤之所有權無訛。被告雖辯稱雙方簽
      約時，因被告另將價格約一萬元之香菸、飲料等存貨交給告訴人代售，曾約定
      告訴人應先另行給付一萬元後，上開攤榔攤之買賣契約始生效力云云，並據證
      人甲○○、丙○○到庭附和其詞，惟暫不論被告所指以一萬元之支付為買賣契
      約之生效條件，此種約定是否足以影響物權變動之效力，本件被告及告訴人就
      檳榔攤之買賣既有簽訂書面契約，倘確有達成上揭合意，何以不一併記載於書
      面？被告就檳榔攤之買賣價金四萬元，同意告訴人自九十二年十一月二十日起
      分期償還，何以單就契約書所未列明之另筆一萬元價款，特別設為買賣契約之
      生效要件？均與常情有違。而證人甲○○為被告之胞兄，證人丙○○為被告之
      配偶，均與被告有至親關係，難保無偏頗之虞，不能僅憑渠等上開有違常情之
      證詞，遽為有利被告之認定。至告訴人是否執有買賣約定書，核與雙方間有無
      成立告訴人應先給付一萬元後系爭檳榔攤之買賣契約始生效力之協議，兩不相
      涉，尚難僅憑告訴人未持有買賣約定書，逕行推斷上開協議之存在。被告上開
      所辯，應屬事後畏罪卸責之詞，委不足採。
（三）本件被告於九十二年七月二十一日因結束營業，將系爭檳榔攤交付告訴人，且
      雙方間並無特別協議約定被告仍保有該檳榔攤所有權之客觀事實，俱如上述。
      嗣被告於九十二年八月二十二日下午四時十分許，在臺北縣林口鄉太平村汕頭
      八號旁，因不滿告訴人所提之債務清償方法，持石頭及攤內椅子一把砸毀該檳
      榔攤。倘依被告當時認知，系爭檳榔攤之所有權仍屬被告所有，儘可要求告訴
      人返還所有物，由自己另作處分，豈有自甘遭受損失，砸毀自己財物之理？足
      徵被告主觀上亦係認知該檳榔攤已非自己所有，為圖洩憤，並出於報復之意思
      ，始悍然實施毀損他人之物之犯行。所辯其主觀上認定系爭檳榔攤為其所有，
      充其量僅構成過失云云，亦無可採。
（四）綜上所述，本件被告犯行明確。上訴意旨持執前詞，指摘原判決不當，為無理
      由，應予駁回。
據上論斷，應依刑事訴訟法第四百五十五條之一第一項、第三項、第三百六十八條，
判決如主文。
本案經檢察官李吉祥到庭執行職務。
中　　　華　　　民　　　國　　九十三　　年　　 十一 　　月　　二十三　　日
                              臺灣板橋地方法院刑事第十九庭
                                  審判長法  官　彭全曄
                                        法　官  王偉光
                                        法　官  朱嘉川
右正本證明與原本無異
不得上訴
                                  　　　書記官  林志憲
中　　　華　　　民　　　國　　九十三　　年　　 十一 　　月　　二十三　　日
附件：
